臺灣高雄地方法院刑事判決　　　　　　　　　　　　九十二年度訴字第一三七七號
　　公　訴　人　臺灣高雄地方法院檢察署檢察官
　　被　　　告　丙○○
　　指定辯護人　本院公設辯護人　戊○○
右列被告因強盜案件，經檢察官提起公訴（九十二年度偵字第三四八二號），本院判
決如左：
    主  文
丙○○意圖為自己不法之所有，攜帶兇器，以強暴、脅迫至使不能抗拒，而取他人之
物，未遂，處有期徒刑貳年，並應於刑之執行完畢或赦免後，令入相當處所施以監護
壹年，指甲刀壹支沒收。
    事  實
一、丙○○罹患癲癇症、器質性精神疾病及邊緣型智能不足，且有幻聽與妄想等明顯
    精神症狀，平日對外界事務之知覺理會與判斷作用，及自由決定意思之能力，較
    普通人之平均程度顯然減退，為精神耗弱之人，意圖為自己不法之所有，於九十
    二年一月十六日零時五十分許，持客觀上對人之生命、身體、安全構成威脅，具
    有危險性足供兇器用指甲刀內附之小刀（下稱指甲小刀）一把，騎乘機車至高雄
縣鳳山市○○○路二一八號摩天加油站內，向加油站員工丁○○高喊：「搶劫」
    ，繼而以指甲小刀向尚未會意之丁○○右腹部連刺數下，然因天冷衣厚丁○○而
    未成傷，丙○○復繞至丁○○身後，以指甲小刀抵住丁○○腰際之強暴、脅迫方
    式，至使丁○○不能抗拒，欲強取加油站內之財物之際，適有上開加油站員工乙○○見狀，上前欲緩和丙○○情緒，詎丙○○情緒失控高喊：「你要幹什麼？我
    要搶劫！」，乙○○遂趁機出拳將丙○○打倒在地，丙○○起身後，竟持指甲小
    刀衝向乙○○，以該指甲小刀用力朝乙○○左腹部猛剌，然亦因天冷衣厚並未成
    傷，反遭乙○○制伏在地而未能強盜財物得逞，適有巡邏警車巡邏經過，將丙○○當場逮獲，並扣得該指甲刀一支。
二、案經高雄縣政府警察局鳳山分局移送臺灣高雄地方法院檢察署檢察官偵查起訴。
    理  由
一、右揭犯罪事實，業據被告丙○○於警詢、檢察事務官訊問時及本院審理中坦承不
    諱（九十二年一月二十八日警詢筆錄、偵卷第八至十頁、第十五、十六頁、本院
    九十二年七月七日訊問筆錄、九十二年十二月二十九日審判筆錄），核與證人丁○○於偵、審中，證人乙○○於偵查中結證之情節相符（偵卷第八至十頁、第十
    五、十六、二十一、二十二頁、本院九十二年七月七日訊問筆錄），並有指甲刀
    一支扣案可佐證，又扣案之指甲刀為一般之鐵製指甲刀，內附一截小刀，展開後
    刀身全長十二公分，刀刃長四點五公分，刀刃尖硬銳利，客觀上對於人之生命、
    身體及安全構成威脅，足供兇器使用等情，亦據本院當庭勘驗屬實（九十二年八
    月十八日訊問筆錄），並有照片二張附於偵卷可按。綜上，被告之自白與事實相
    符，自可採為認定事實之證據，本件事證明確，被告犯行堪以認定。
二、查被告持以強盜之指甲刀一支係鐵製，內附小刀，展開後長約十二公分，刀刃尖
    銳，客觀上足以對人之生命、身體、安全構成威脅，為具有危險性之兇器。被告
    以持該兇器抵住被害人丁○○背部，並高喊「搶劫」之強暴、脅迫方式，至使被
    害人不能抗拒而著手取其財物，因證人乙○○趁機揮拳將被告打倒而未得財物，
    其所為之強盜行為有刑法第三百二十一條第一項第三款之「攜帶兇器而犯之」情
    形，故核被告所為，係犯刑法第三百三十條第二項、第一項之攜帶兇器強盜未遂
    罪。被告著手於強盜行為之實施而未遂，依刑法第二十六條前段規定，按既遂犯
    之刑減輕之。又偵查中被告提出罹患精神疾病之相關診斷證明，本院依職權將被
    告送請高雄市立凱旋醫院鑑定其行為時之精神狀態，認被告於十二歲時第一次癲
    癇發作，經該醫診斷為高血壓、癲癇及其他器質性腦病，智能應該處於邊緣的智
    能不足，根據該院病歷記載曾有癲癇發作的病史，目前有幻聽與妄想等明顯精神
    症狀，因此精神診斷為邊緣型智能不足、癲癇症、器質性精神病，於案發時具有
    關係意念，因關係意念延伸而來認知扭曲而減弱其對是非的判斷力，然而被告仍
    知道強盜的過程，且認知強盜是違法的行為，故對外界是非的理解與判斷力雖有
    減弱，但尚未達到心神喪失的程度，故研判其行為時精神狀態處於精神耗弱之狀
    態，有該院九十二年十月二十一日高市凱醫成字第○九二○○○四五五四號函附
    之精神鑑定書一份附審卷可參。準此，被告行為當時既處於精神耗弱之狀態，應
    依刑法第十九條第二項規定減輕其刑，並遞減之。爰審酌被告不思循正當途徑獲
    致財物，反擬以前揭強暴、脅迫之方式取得被害人財物，影響社會治安甚鉅，惟
    念其係精神疾病患者，犯後坦承犯行，且尚未取得財物即遭制伏等一切情狀，量
    處如主文所示之刑。公訴人起訴時，未斟酌被告行為時係處於精神耗弱之狀態，
    求處判決有期徒刑七年，稍嫌過重，併此敘明。至扣案指甲刀一支，係被告所有
    ，供其犯罪所用之物，業據被告陳明在卷，應依刑法第三十八條第一項第二款規
    定，宣告沒收之。
三、末按因精神耗弱或瘖啞而減輕其刑者，得於刑之執行完畢或赦免後，令入相當處
    所施以監護，刑法第八十七條第二項定有明文。本院審酌前開精神鑑定書內載「
    被告易受精神症狀影響導致犯罪行為，家庭支持系統不佳，應接受以住院為主的
    監護處分，處遇內容除包括一般住院接受藥物、心理、職能與娛樂治療外，還應
    加強提升病識感、認知輔導與認知再造、壓力管理與問題解決等治療項目」之建
    議，及被告任意持兇器，對他人以強暴、脅迫方式欲取人財物，對他人財產及社
    會治安均有高度危險性，認被告有受保安處分之必要，爰依前揭規定諭知被告應
    於刑之執行完畢或赦免後，令入相當之處所，施以監護一年，期依保安處分執行
    法第四十六條、第四十七條規定送往相當精神病醫院或其他醫療團體，予以適當
    之治療及監視其行動，以資照顧。
據上論斷，應依刑事訴訟法第二百九十九條第一項前段，刑法第三百三十條第二項、
第一項、第十九條第二項、第二十六條前段、第八十七條第二項、第三項、第三十八
條第一項第二款，判決如主文。
本案經檢察官甲○○到庭執行職務。
中      華      民      國    九十三    年      一      月     十二     日
                                  臺灣高雄地方法院刑事庭
                                      審判長法  官   黃三友
                                            法  官   王雅苑
                                            法  官   涂裕洪
右正本證明與原本無異。
如不服本判決，應於判決送達後十日內，向本院提出上訴狀。
                                            書記官    賴佳慧
中    華    民    國      九十三     年      一     月      十四      日
附錄本案論罪科刑法條：
刑法第三百三十條
犯強盜罪而有第三百二十一條第一項各款情形之一者，處七年以上有期徒刑。
前項之未遂犯罰之。
